臺灣嘉義地方法院刑事判決　　　　　　　100年度訴字第206號
公　訴　人　臺灣嘉義地方法院檢察署檢察官
被　　　告　李晉宏
　　　　　　嚴俊明
上列被告等因違反森林法案件，經檢察官提起公訴（100年度偵
字第1262號），本院合議庭裁定由受命法官獨任行簡式審判程序
，判決如下：
    主  文
李晉宏結夥二人以上竊取森林主產物，為搬運贓物，使用車輛，
累犯，處有期徒刑柒月，併科罰金新臺幣柒萬零玖佰柒拾壹元，
罰金如易服勞役，以新臺幣壹仟元折算壹日。扣案之鏈鋸壹支沒
收。
嚴俊明結夥二人以上竊取森林主產物，為搬運贓物，使用車輛，
處有期徒刑陸月，併科罰金新臺幣肆萬柒仟參佰拾肆元，有期徒
刑如易科罰金，罰金如易服勞役，均以新臺幣壹仟元折算壹日。
扣案之鏈鋸壹支沒收。
    犯 罪 事 實
一、李晉宏前因妨害自由等案件，經本院以97年度易字第162號
    判決，各判處有期徒刑4月、3月確定；又因公共危險案件，
    經本院以97年度交訴字第62號判決，判處有期徒刑4月，並
    經臺灣高等法院臺南分院以98年度交上訴字第510號判決，
    判處駁回上訴確定，上揭3罪並經裁定應執行有期徒刑9月確
    定，於民國99年3月1日執行完畢。猶不知悔改，與嚴俊明2
    人，意圖為自己不法之所有，共同基於竊盜之犯意聯絡，於
    100年2月10日22時許，駕駛車牌號碼3457-D8號自用小貨車
    ，攜帶嚴俊明所有客觀上對人之生命、身體、安全構成威脅
    足為兇器使用之鏈鋸1支，至嘉義縣阿里山鄉大埔事業區第
    221號國有林地（X座標：227489；Y座標：0000000），將行
    政院農業委員會林務局嘉義林區管理處（下稱嘉義林區管理
    處）所有之森林主產物牛樟木樹頭，以鏈鋸裁切成20塊（總
    重275公斤，材積0.25立方公尺，原木山價新臺幣〈下同〉
    23,657元），竊取牛樟木20塊移置於實力支配之下。嗣於10
    0年2月11日2時20分許，已將數塊牛樟木搬運放置在上開自
    用小貨車，尚未離去之際，為警據報當場查獲，當場扣得上
    揭牛樟木20塊（業已發還）及鏈鋸1支。
二、案經嘉義縣警察局竹崎分局報請臺灣嘉義地方法院檢察署檢
    察官偵查起訴，經本院合議庭裁定由受命法官獨任行簡式審
    判程序。
    理  由
一、上揭犯罪事實，業據被告李晉宏、嚴俊明於本院準備程序及
    審理時均坦承不諱（見本院100年度訴字第206號卷-下稱本
    院卷，第39、51-52頁），並經證人即嘉義林區管理處奮起
    湖工作站巡山員黃勝謙於警詢時證述屬實（見警卷第7-8頁
    ），復有責付保管書、贓物認領保管單各1份、照片8張、嘉
    義林區管理處奮起湖工作站大埔事業區第221林班被害材積
    明細表、大埔事業區座標圖、森林被害告訴書各1份等附卷
    可稽（見警卷第12-17頁、本院卷第24、27頁），另有鏈鋸1
    支扣案可資佐證，是依上揭補強證據已足資證明被告2人於
    本院所為之任意性自白，核與事實相符，本件事證明確，被
    告2人之犯行均堪予認定。
二、論罪科刑部分：
  (一)按森林係指林地及其群生竹、木之總稱。而所謂森林主產物
    ，依國有林林產物處分規則第3條第1款之規定，係指生立、
    枯損、倒伏之竹木及餘留之根株、殘材而言。是森林主產物
    ，並不以附著於其生長之土地，仍為森林構成部分者為限，
    尚包括已與其所生長之土地分離，而留在林地之倒伏竹、木
    、餘留殘材等。至其與所生長土地分離之原因，究係出於自
    然力或人為所造成，均非所問。他人盜伐後未運走之木材，
    仍屬於林地內之森林主產物。森林法第50條所定竊取森林主
    、副產物之竊取云者，即竊而取之之謂，並不以自己盜伐者
    為限，縱令係他人盜伐而仍在森林內，既未遭搬離現場，自
    仍在管理機關之管領力支配下，如予竊取，仍為竊取森林主
    產物，應依森林法之規定論處（最高法院93年台上字第860
    號判例意旨參照）。次按森林法第50條第1項所載併科贓額
    2倍以上5倍以下之罰金，其贓額之計算，以原木山價為準，
    不以交易價格之市價為準，如係已就贓物加工或搬運者，自
    須將該項加工與搬運之費用，扣除計算（最高法院47年台上
    字第1095號判例、81年度台上字第1758號判決意旨參照）。
  (二)按刑法上竊盜罪既遂未遂區分之標準，係採權力支配說，即
    行為人將竊盜之客體，移入一己實力支配之下者為既遂，若
    著手於竊盜，而尚未脫離他人之持有，或未移入一己實力支
    配之下者，則為未遂（最高法院84年度台上字第2256號判決
    意旨參照）。是倘行為人已將所竊之物移置於自己實力支配
    之下，其竊盜行為即已完成，自難僅因其贓物尚未搬離現場
    ，而謂為竊盜未遂。本件被告2人於員警到場前，業已將牛
    樟木裁切成20塊，移置於實力支配之下，並已將數塊牛樟木
    搬運放置在上開自用小貨車，自斯時起其竊盜行為即已完成
    ，不因尚未離開現場，而認竊盜未遂。
  (三)核被告李晉宏、嚴俊明所為，均係犯森林法第52條第1項第4
    款、第6款之結夥二人以上竊取森林主產物，為搬運贓物，
    使用車輛罪。被告2人共同犯罪，彼此間有犯意聯絡及行為
    分擔，均為共同正犯。至被告2人竊取森林主產物，攜帶兇
    器並以之為行竊工具，雖亦同時構成森林法第50條之竊取森
    林主產物罪，原應依刑法第321條第1項第3款攜帶兇器竊盜
    罪論處，惟森林法第52條第1項規定為同法第50條之特別規
    定，仍應優先適用重法之森林法第52條第1項之規定論罪（
    最高法院96年度台非字第65號判決意旨參照）。被告李晉宏
    前因妨害自由等案件，經本院以97年度易字第162號判決，
    各判處有期徒刑4月、3月確定；又因公共危險案件，經本院
    以97年度交訴字第62號判決，判處有期徒刑4月，並經臺灣
    高等法院臺南分院以98年度交上訴字第510號判決，判處駁
    回上訴確定，上揭3罪並經裁定應執行有期徒刑9月確定，於
    99年3月1日執行完畢，此有臺灣高等法院被告前案紀錄表1
    份在卷可參，其受徒刑之執行完畢後，5年以內故意再犯本
    件有期徒刑以上之罪，為累犯，應依刑法第47條第1項規定
    加重其刑。
  (四)爰審酌被告李晉宏國中肄業、被告嚴俊明專科肄業之智識程
    度，為牟取不法所得竊取之犯罪動機，危害自然生態及森林
    資源，減損森林涵養水源、孕育萬物功能，所竊取牛樟木之
    價值，及被告2人犯後坦承犯行等一切情狀，各量處如主文
    所示之有期徒刑，並就被告嚴俊明諭知易科罰金之折算標準
    。本件竊取之牛樟木20塊，總重275公斤，材積0.25立方公
    尺，原木山價23,657元，有嘉義林區管理處大埔事業區第22
    1林班盜伐木國有林產物被害價金查定書1紙在卷可參（見本
    院卷第33頁），爰併諭知被告李晉宏併科3倍即70,971元罰
    金，被告嚴俊明併科2倍即47,314元罰金，並均諭知易服勞
    役之折算標準。扣案之鏈鋸1支，係被告嚴俊明所有供犯罪
    所用之物，業據被告嚴俊明於本院審理時供承在卷（見本院
    卷第48頁），爰依刑法第38條第1項第2款宣告沒收。
據上論斷，應依刑事訴訟法第273條之1第1項、第299條第1項前
段，森林法第52條第1項第4款、第6款，刑法第11條前段、第28
條、第47條第1項、第41條第1項前段、第42條第3項前段、第38
條第1項第2款，判決如主文。
本案經檢察官郭志明到庭執行職務。
中    華    民    國   100    年    3     月    31    日
                    刑事第二庭  法  官  卓春慧
以上正本證明與原本無異。
如不服本判決應於收受判決後10日內向本院提出上訴書狀，並應
敘述具體理由；其未敘述上訴理由者，應於上訴期間屆滿後20日
內向本院補提理由書（均須按他造當事人之人數附繕本）「切勿
逕送上級法院」。告訴人或被害人如對於本判決不服者，應具備
理由請求檢察官上訴，其上訴期間之計算係以檢察官收受判決正
本之日期為準。
中    華    民    國   100    年    3     月    31    日
                                書記官  李玫娜
附錄本案論罪科刑法條全文：
森林法第52條：
竊取森林主、副產物而有左列情形之一者，處6月以上5年以下有
期徒刑，併科贓額2倍以上5倍以下罰金：
一  於保安林犯之者。
二  依機關之委託或其他契約，有保護森林義務之人犯之者。
三  於行使林產採取權時犯之者。
四  結夥二人以上或僱使他人犯之者。
五  以贓物為原料，製造木炭、松節油、其他物品或培植菇類
    者。
六  為搬運贓物，使用牲口、船舶、車輛，或有搬運造材之設備
    者。
七  掘採、毀壞、燒燬或隱蔽根株，以圖罪跡之湮滅者。
八  以贓物燃料，使用於礦物之採取，精製石灰、磚瓦或其他物
    品之製造者。
前項未遂犯罰之。
第1項第5款所製物品，以贓物論，沒收之。